【裁判字號】    95,訴,46
【裁判日期】    951229
【裁判案由】    毒品危害防制條例等
【裁判全文】
臺灣高雄地方法院刑事判決                95年度訴字第46號
公  訴  人  臺灣高雄地方法院檢察署檢察官
被      告  丁○○
                    （另案於臺灣臺東監獄岩灣分監執行中）
指定辯護人  本院公設辯護人黃文德
上列被告因毒品危害防制條例等案件，經檢察官提起公訴（94年
度偵字第20625 號）及併案審理（95年度偵字第1483、1516號）
，本院判決如下：
    主  文
丁○○連續販賣第二級毒品，處有期徒刑捌年陸月，扣案000
0000000號行動電話壹支（含SIM 卡壹張）沒收；未扣案
販賣第二級毒品所得新台幣貳萬壹仟肆佰元沒收，如全部或一部
不能沒收時，以其財產抵償之。又未經許可於夜間、公共場所攜
帶刀械，處有期徒刑陸月，扣案之武士刀貳把均沒收。應執行有
期徒刑捌年拾月，扣案0000000000號行動電話壹支（
含SIM 卡壹張）及武士刀貳把，均沒收；未扣案販賣第二級毒品
所得新台幣貳萬壹仟肆佰元沒收，如全部或一部不能沒收時，以
其財產抵償之。
    事  實
一、丁○○明知武士刀為槍砲彈藥刀械管制條例公告查禁之刀械
    ，故未經許可不得持有之，竟自民國94年2 月間某日晚上9
    時許，在高雄縣林園鄉某夜市之公共場所，向姓名年籍不詳
    之成年男子購買取得武士刀2 把後，未經許可而持有之，隨
    後騎乘機車攜帶返回高雄縣林園鄉○○村○○路24號住處藏
    放。又明知甲基安非他命為毒品危害防制條例所規定之第二
    級毒品，不得持有、販賣，竟基於販賣第二級毒品甲基安非
    他命以牟利之概括犯意，利用其所有門號0000000000號之行
    動電話作為對外聯絡工具，於如附表所示之時間、地點，連
    續販賣第二級毒品甲基安非他命（販賣之買受人、時間、地
    點、次數、金額詳如附表）多次。嗣於94年9 月8 日下午4
    時30分許，經警持搜索票至被告住處內實施搜索，當場查獲
    武士刀2 把、夾鏈袋2 個、塑膠吸管3 支、燈泡1 個及丁○○所有供聯絡販賣毒品所用之0000000000號（含SIM 卡1 張
    ）行動電話1 支等物，始查獲上情。
二、案經高雄縣政府警察局移送臺灣高雄地方法院檢察署檢察官
    偵查起訴。
    理  由
壹、證據能力部分：
一、按「被告以外之人於偵查中向檢察官所為之陳述，除顯有不
    可信之情況者外，得為證據」，刑事訴訟法第159 條之1 第
    2 項亦有明文，而該條之立法理由係認被告以外之人（包括
    證人、鑑定人、告訴人、被害人及共同被告等）之陳述如在
    法官面前為之，因其任意陳述之信用性係在已受確定保障之
    情況下所為，自得作為證據。而現階段刑事訴訟法規定檢察
    官代表國家偵查犯罪、實施公訴，依法其有訊問被告、證人
    及鑑定人之權，證人、鑑定人且須具結，而實務運作時，檢
    察官偵查中向被告以外之人所取得之陳述，原則上均能遵守
    法律規定，不致違法取供，其可信度極高，職是，被告以外
    之人前於偵查中已具結而為證述，除反對該項供述得具有證
    據能力之一方，已釋明「顯有不可信之情況」之理由外，即
    不宜遽指該證人於偵查中之陳述不具證據能力。本件證人甲○○、戊○○、己○○、乙○○偵查中在檢察官前所為陳述
    ，已經依法具結，且於審判中已經被告及辯護人進行詰問，
    並無顯不可信之特別情況，另被告及辯護人復未曾提及檢察
    官在偵查時有何不法取供致證人證詞顯不可信之情事，是其
    等於偵查中之證述，自得採為本件證據。
二、被告以外之人於審判外之陳述，雖不符刑事訴訟法第159 條
    之1 至第159 條之4 之規定，而經當事人於審判程序同意作
    為證據，法院審酌該言詞陳述或書面陳述作成時之情況，認
    為適當者，亦得為證據，刑事訴訟法第159 條之5 第1 項、
    定有明文。檢察官、被告及辯護人對於本判決所引用高雄縣
    政府警察局刑事警察大隊委託鑑定之高雄縣政府警察局94年
    9 月21日高縣警保民字第0940072931號函附之鑑定意見及經
    臺灣高雄地方法院檢察署檢察官依法以94年雄檢博唐聲監字
    第000544號核發之通訊監察書監聽實施間聽所製作之譯文等
    證據之證據能力，於本院審判程序時，均表示同意作為本案
    證據使用，茲審酌該等書面陳述作成時之情況，並無不宜作
    為證據之情事，依刑事訴訟法第159 條之5 第1 項之規定，
    得作為證據。
貳、論罪科刑部分：
一、被告丁○○於上揭時地攜帶武士刀2 把，已據其於警詢、偵
    查中及本院審理時坦承不諱，復有扣案之武士刀2 把可資佐
    證，而前開扣案之武士刀經送高雄縣政府警察局依槍砲彈藥
    刀械管制條例圖例式及圖例說明鑑驗結果：(一)編號1 號刀械
    刀刃長63公分、刀柄長21公分、刀刃開鋒銳利；(二)編號2 號
    刀械刀刃長67公分、刀柄長31公分、刀刃開鋒銳利，依槍砲
    彈藥刀械管制條例圖例式及圖例說明，均係武士刀，認係屬
    槍砲彈藥刀械管制條例查禁之刀械，有該局94年9 月23日高
    縣警保民字第0940072931號函及照片一幀附卷可憑（見94年
    度偵字第20265 號偵查卷第91、92頁）。又被告既於夜間在
    夜市購買上開2 把武士刀攜帶返家，是其攜帶上開武士刀係
    於夜間，且場所既為夜市○道路，自屬公共場所。從而，被
    告此部分未經許可於夜間及公共場所攜帶刀械之犯行，堪以
    認定。
二、訊據被告丁○○雖坦承卷附之監聽譯文內容均為伊與他人之
    對話，然矢口否認有何販賣第二級毒品之犯行，辯稱：伊是
    與附表所示之甲○○等人在電話中談論共同合資購買第二級
    毒品甲基安非他命，惟查：
（一）被告分別於附表所示之時地，連續將甲基安非他命販予甲○○、戊○○、己○○、乙○○等人，業據證人甲○○於
      偵查中證述：監聽譯文中之內容為伊與被告購買甲基安非
      他命之通話內容，自94年4 月中旬起至8 、9 月止以伊所
      有0000000000號行動電話撥打被告所有0000000000號行動
      電話，且以每次500 元之代價向被告購買10次之甲基安非
      他命，交易地點為被告住所或巨蛋超商內之遊藝場等語（
      見偵查卷第206 ～207 頁）；證人戊○○於偵查及本院審
      理中證述：監聽譯文中之內容為伊與被告購買甲基安非他
      命之通話內容，伊自94年5 月27日起至翌日即28日止以家
      中電話00-0000000或公共電話撥打被告所有0000000000號
      行動電話，向被告至少購買3 次甲基安非他命，1 次400
      元，其餘為500 元，交付地點為被告之住處、釣蝦場或路
      邊等語（見偵查卷第183 ～184 頁、本院卷第178 頁）；
      證人己○○於偵查及本院審理時證述：監聽譯文中之內容
      為伊與被告購買甲基安非他命之通話內容，伊自94年5 月
      底某日起至8 月間某日止以伊所有0000000000號行動電話
      撥打被告所有0000000000號行動電話，以每次500 元之代
      價向被告購買至少10次之甲基安非他命，每次打電話完約
      10 分 鐘就可到被告家拿到甲基安非他命，或因被告無機
      車由伊騎機車載被告，由被告再向別人拿甲基安非他命等
      語（見偵查卷第206 ～207 頁、本院卷第179 ～180 頁）
      ；乙○○於偵訊及本院審理時之證述監聽譯文中之內容為
      伊與被告之通話，目的是為購買甲基安非他命，伊於94年
      5 月27日起至同年6 月8 日止，以伊所有0000000000號行
      動電話撥打被告所有0000000000號行動電話向被告購買至
      少5次 之甲基安非他命，大部分購買之代價為2,000 元，
      各買過1 次1,000 元及3,000 元之毒品，有時打完電話約
      10幾分鐘就可到被告家拿到甲基安非他命，有時需隔天，
      交付地點在被告住處、路邊、釣蝦場均有，伊與被告均一
      手交錢一手交貨等語（見偵查卷第196 ～197 頁、本院卷
      第181 ～184 頁），而被告與證人甲○○為國中同學；與
      戊○○、己○○均為朋友；與乙○○為鄰居及親戚，彼此
      間並無仇隙，當無隨意且同時構陷被告之理由，是渠等證
      述於附表所示之時、地，以附表所示之價錢，向被告連續
      購買第二級毒品甲基安非他命之證言，應為可採。
（二）況被告稱其於94年4 月至8 月間因摔斷腿沒有工作，係向
      伊舅舅借錢及請領保險金作為購買毒品來源，而證人己○○、乙○○、戊○○均於94年5 月27日分別以渠等所有電
      話及行動電話撥打被告0000000000號行動電話談論購買毒
      品內容，另己○○、戊○○復均於94年5 月28日下午以行
      動電話及公共電話撥打被告0000000000號行動電話談論購
      買毒品之內容，有其等監聽譯文在卷足憑（見高縣警刑偵
      二字第0940082954號警卷第138 頁、偵查卷第131 ～133
      頁），則缺錢花用之被告竟在短短1 日之內與3 人分別合
      資購買第二級毒品3 次後，復於翌日下午又與2 人再分別
      合資購買毒品2 次，其辯稱僅係合資購買毒品施用，觀其
      2 日內共購買毒品5 次施用，顯與常情相違，足見上開監
      聽譯文之內容，係被告販賣第二級毒品甲基安非他命予他
      人之內容無疑。此外，復有被告與證人甲○○、戊○○、
      己○○、乙○○對話購買毒品之監聽譯文、臺灣高雄地方
      法院檢察署通訊監察書各1 份附卷可憑，顯見被告確以門
      號0000000000號行動電話作為對外聯絡工具，與證人甲○○、戊○○、己○○、乙○○聯絡販賣甲基安非他命之交
      易情事，足證被告確有連續販賣第二級毒品甲基安非他命
      之犯行明確。
（三）證人甲○○於本院審理時雖證稱：伊是與被告共同出資購
      買毒品，每個人出300 元、500 元一起去向藥頭買的，偵
      查中伊有施用毒品所以聽不清楚，將問題聽成是「你們兩
      人是否一起去拿毒品」，伊才回答「是」等語；然證人甲○○於本院審理時亦稱：伊於偵查中除上開問題聽不清楚
      外，其於均未聽錯意思等語（見本院卷第172 頁），而觀
      偵查中之問答內容：(1)檢察官詢問以：「根據譯文中所顯
      示通話內容，你打給丁○○作什麼？」，證人甲○○答：
      「要拿安非他命。」；(2)檢察官詢問：「是否向他買？」
      ，證人甲○○答：「是」；(3)檢察官詢問：「何時起向他
      買？」證人甲○○答：「約今年4 月中旬，... ，一直到
      4 月份才去跟他買來吃。」；(4)檢察官詢問以：「從4 月
      份開始向他買到何時？」，證人甲○○答：「最後一次向
      他買應該是8 、9 月份。」；(5)檢察官詢問：「共買幾次
      ？」，證人甲○○答：「次數太多記不清楚，... 」；(6)
      檢察官詢問：「何處向他買？」，證人甲○○回答：「在
      他家... 」；(7)檢察官詢問：「之前在警局所做第二次筆
      錄實在否？」，證人甲○○回答：「實在」等語（見偵查
      卷第207 頁），則觀察證人甲○○回答內容，均能針對問
      題一一詳述，且檢察官每次詢問證人時，均以其向被告購
      買毒品之用語，且證人稱僅對於上開(2)之問題「是否向被
      告買」聽成「兩人一起去拿」，然該次偵查中之所有問答
      內容，證人甲○○均對於向被告「購買」甲基安非他命之
      時間起、迄、次數、地點予以詳細回答，是其於本院審理
      時證述係會錯意等語，顯係迴護被告之詞，要難採信，亦
      堪認被告有連續販賣第二級毒品甲基安非他命予證人甲○○無疑。
（四）綜上所述，被告辯解均為卸責之詞，顯不可採，本件事證
      明確，被告犯行堪以認定，應依法論科。
三、被告行為後，刑法、刑法施行法業已於94年2 月2 日、95年
    6 月14日修正公布，並均自95年7 月1 日施行，參酌最高法
    院95年5 月23日刑事庭第8 次會議決議，應依刑法第2 條第
    1 項之規定，為新舊法比較：
（一）修正前刑法第33條第5 款規定：「罰金：1 元以上。」修
      正後該款規定「罰金：新台幣1000元以上」，是比較新舊
      法結果，以舊法較有利於行為人。
（二）修正前具有刑法第56條連續犯之關係者，則以一罪論，然
      修正後之刑法業已刪除第56條連續犯之規定，則被告所犯
      數罪即應依修正後之數罪併罰之規定分論併罰。此刪除雖
      非犯罪構成要件之變更，但顯已影響行為人刑罰之法律效
      果，自屬法律有變更，仍應比較新舊法之規定。是比較結
      果，修正後之規定並非較有利於被告。
（三）定執行刑部分，修正前刑法第51條規定：「數罪併罰，分
      別宣告其罪之刑，依左列各款定其應執行者」，其中第5
      款規定：「宣告多數有期徒刑者，於各刑中之最長期以上
      ，各刑合併之刑期以下，定其刑期。但不得逾20年。」修
      正後該款則規定：「宣告多數有期徒刑者，於各刑中之最
      長期以上，各刑合併之刑期以下，定其刑期。但不得逾30
      年」比較結果，修正後刑法並未較有利於行為人。
（四）經綜合比較結果，新法對被告並非有利，應依刑法第2條
      第1 項前段之規定，適用行為時法即修正前之刑法處斷之
      。
四、按甲基安非他命為毒品危害防制條例第2 條第2 項第2 款所
    規定之第二級毒品，依法不得持有、施用及販賣。故核被告
    丁○○所為，係違反毒品危害防制條例第4 條第1 項販賣第
    二級毒品既遂罪及槍砲彈藥刀械管制條例第15條第1 款、第
    2 款之未經許可於夜間、公共場所攜帶刀械罪，其非法持有
    刀械之輕度行為，應為非法攜帶刀械之重度行為所吸收，不
    另論罪。公訴意旨認被告持有武士刀部分，係違反槍砲彈藥
    刀械管制條例第14條第3 項未經許可持有刀械罪，容有未洽
    ，惟起訴之社會基本事實同一，爰依法變更起訴法條。其持
    有第二級毒品甲基安非他命進而販賣，持有第二級毒品之低
    度行為，應為販賣之高度行為所吸收，不另論罪。又被告先
    後多次販賣第二級毒品之犯行，時間緊接，方法相同，係觸
    犯構成要件相同之罪，顯係基於概括犯意而為之，應依行為
    時連續犯之規定論以一罪，就法定刑為無期徒刑之部分，依
    刑法第65條第1 項之規定，不得加重其刑，僅就有期徒刑、
    罰金刑部分依法加重其刑。其所犯二罪之間，犯意各別，行
    為互殊，應予分別論處。另併辦意旨（95年度偵字第1483號
    、95年度偵字第1516號）犯罪事實欄所述被告攜帶武士刀2
    把及販賣第二級毒品部分，均與本件起訴意旨之時間、地點
    內容相同，顯為同一案件，本院亦一併加以裁判，併此敘明
    。爰審酌被告未經許可攜帶管制刀械，危害社會治安甚鉅，
    販賣第二級毒品甲基安非他命，危害他人、社會，情節不輕
    ，販賣之次數頻繁，惟販賣之數量及金額非高，犯後僅坦承
    攜帶刀械之部分，就連續販賣毒品之部分，飾詞狡辯犯行，
    未見悔意等一切情狀，分別量處如主文所示之刑，並定其應
    執行刑。販賣第二級毒品總計得款2 萬1,400 元，為被告犯
    罪所得，雖未扣案，然無證據證明已不存在，仍應依毒品危
    害防制條例第19條第1 項諭知沒收，如全部或一部不能沒收
    時，以其財產抵償之。扣案武士刀2 把，屬槍砲彈藥刀械管
    制條例第4 條第1 項第3 款所管制之刀械，有上開鑑定報告
    在卷可稽，為違禁物，爰依刑法第38條第1 項第1 款之規定
    ，宣告沒收。扣案之0000000000號行動電話（含SIM 卡1 張
    ），為被告聯絡販賣第二級毒品所用之物，且為被告所有，
    經其陳述在卷，另行動電話之SIM 卡於門號出售時，所有權
    即歸屬申請人所有，門號退租時，亦不用繳回電訊公司，此
    經和信電訊股份有限公司函覆明確，並有通訊監察書及和信
    電訊股份有限公司函覆足憑（本院卷第66、96、150 頁），
    應依毒品危害防制條例第19條第1 項，宣告沒收。至扣案紅
    色塑膠吸管1 支、燈泡1 個，經送驗後呈甲基安非他命陽性
    反應，有高雄醫學大學附設中和紀念醫院檢驗報告在卷可稽
    （見本院第32、36頁），為屬被告施用毒品所用之物，經其
    陳述在卷（見本院卷第188 頁），與本件被告販賣毒品犯行
    ，並無直接關連，爰不予沒收。末扣案夾鏈袋2 個、塑膠吸
    管2 支，經檢驗結果並未呈甲基安非他命陽性反應（見本院
    卷第31、32、34、35頁），亦非被告為本件販賣毒品所用之
    物，故不另為沒收之諭知，併予敘明。
五、起訴事實就被告販賣第二級毒品予證人甲○○、戊○○、己○○、乙○○等人之次數及金額均為起訴書附表所示之約略
    次數及金額，而證人甲○○、戊○○、己○○、乙○○對於
    有向被告購買甲基安非他命乙節，分別於偵訊或本院審理時
    證述明確，對於購買甲基安非他命之次數、價金則雖證述約
    略次數、金額，然亦證稱至少有如附表所示之次數及金額，
    基於罪疑惟輕之原則，本院認依證人甲○○、戊○○、己○○、乙○○於偵查及本院審理時證述與被告交易甲基安非他
    命次數、金額有不明確之處，則以其審理時證述次數較少、
    金額較低部分為被告販賣甲基安非他命予甲○○、戊○○、
    己○○、乙○○之次數及金額（詳如附表所示），並據此計
    算本件被告販賣第二級毒品甲基安非他命總計得款現金2 萬
    1,400 元，故逾越此部分之範圍，尚屬不能證明，原應為無
    罪之諭知，惟公訴意旨認此部分與被告上開有罪部分有連續
    犯之裁判上一罪關係，爰不另為無罪之諭知，附此敘明。
六、末刑事判決關於有期徒刑或拘役易科罰金折算標準之記載，
    須以所犯最重本刑為5 年以下有期徒刑以下之刑之罪，而受
    6 月以下有期徒刑或拘役之宣告者，始得為之，刑法第41條
    第1 項定有明文。若所犯為數罪併罰，其中之一罪雖得易科
    罰金，但因與不得易科之他罪合併處罰之結果，於定執行刑
    時，祇須將各罪之刑合併裁量，不得易科罰金合併執行，司
    法院大法官會議釋字第144 號解釋可資參照。本件被告上開
    連續販賣第二級毒品之犯行，既經判處有期徒刑8 年6 月而
    不得易科罰金，則與其另犯槍砲彈藥刀械管制條例之罪併合
    處罰結果，本院於定執行刑時，自不得為易科罰金之諭知，
    附此敘明。
據上論斷，應依刑事訴訟法第299 條第1 項前段、第300 條，毒
品危害防制條例第4 條第2 項、第18條第1 項前段、第19條第1
項，槍砲彈藥刀械管制條例第15條第1 款、第2 款，刑法第2 條
第1 項前段、第11條、（修正前）第56條、第38條第1 項第1 款
、第51條第5款，判決如主文。
本案經檢察官丙○○到庭執行職務。
中    華    民    國    95    年    12    月    29    日
                  刑事第十五庭審判長法  官  唐照明
                                    法  官  洪乙心
                                    法  官  梁淑美
以上正本證明與原本無異。
如不服本判決，應於收受送達後10日內向本院提出上訴書狀。
中    華    民    國    95    年    12    月    29    日
                                    書記官  林麗文
附錄本判決所論罪法條：
毒品危害防制條例第4條
製造、運輸、販賣第一級毒品者，處死刑或無期徒刑；處無期徒
刑者，得併科新臺幣1 千萬元以下罰金。
製造、運輸、販賣第二級毒品者，處無期徒刑或7 年以上有期徒
刑，得併科新臺幣7 百萬元以下罰金。
製造、運輸、販賣第三級毒品者，處5 年以上有期徒刑，得併科
新臺幣5 百萬元以下罰金。製造、運輸、販賣第四級毒品者，處
3 年以上10年以下有期徒刑，得併科新臺幣3 百萬元以下罰金。
製造、運輸、販賣專供製造或施用毒品之器具者，處1 年以上7
年以下有期徒刑，得併科新臺幣1 百萬元以下罰金。
前五項之未遂犯罰之。
槍砲彈藥刀械管制條例第15條
未經許可攜帶刀械而有下列情形之一者，處2 年以下有期徒刑：
一  於夜間犯之者。
二  於車站、埠頭、航空站、公共場所或公眾得出入之場所犯之
    者。
三  結夥犯之者。
附表
 ┌──┬──────┬───────────┬───┬───────┬─────────┐
 │編號│  時  間    │      地      點      │對  象│  聯絡方式    │賣出之次數及價錢  │
 ├──┼──────┼───────────┼───┼───────┼─────────┤
 │    │自94年4 月中│高雄縣林園鄉西溪村後厝│甲○○│甲○○以0938- │10次，每次500 元；│
 │1   │旬某日起至94│路24號之被告住處內或位│      │139481號行動電│合計共購買5000元  │
 │    │年8 、9 月間│於高雄縣林園鄉某處之「│      │話與被告使用之│                  │
 │    │某日止      │巨蛋超商」所附設之遊藝│      │0000000000號聯│                  │
 │    │            │場內。                │      │絡            │                  │
 ├──┼──────┼───────────┼───┼───────┼─────────┤
 │    │自94年5 月27│高雄縣林園鄉西溪村後厝│劉俊嚴│劉俊嚴以其家中│3 次，1 次400 ，其│
 │    │至28日      │路24號之被告住處內、釣│      │之00-0000000  │餘500 元；合計1400│
 │2   │            │蝦場、路邊。          │      │號市內電話或公│元。              │
 │    │            │                      │      │用電話與被告使│                  │
 │    │            │                      │      │用之0000000000│                  │
 │    │            │                      │      │號聯絡        │                  │
 ├──┼──────┼───────────┼───┼───────┼─────────┤
 │3   │自94年5 月底│被告位於高雄縣林園鄉西│己○○│己○○以0952- │10次，每次500 元；│
 │    │某日起至94年│溪村後厝路24號之住處內│      │729015號行動電│合計5000元        │
 │    │8 月間某日止│。                    │      │話與被告使用之│                  │
 │    │            │                      │      │0000000000號聯│                  │
 │    │            │                      │      │絡            │                  │
 ├──┼──────┼───────────┼───┼───────┼─────────┤
 │    │自94年5 月27│被告位於高雄縣林園鄉西│乙○○│乙○○以0930- │5 次，1 次1000元、│
 │ 4  │起至94年6月8│溪村後厝路24號之住處內│      │733912號行動電│1 次3000元，其餘  │
 │    │日止        │或位於高雄縣林園鄉某處│      │話與被告使用之│2000元；合計1 萬元│
 │    │            │之釣蝦場內或路旁。    │      │00000000 00 號│。                │
 │    │            │                      │      │聯絡          │                  │
 ├──┼──────┼───────────┼───┼───────┼─────────┤
 │    │            │                      │      │              │合計2 萬1400元    │
 │    │            │                      │      │              │                  │
 │    │            │                      │      │              │                  │
 └──┴──────┴───────────┴───┴───────┴─────────┘


司法院資訊處製作；財團法人民間司法改革基金會備份。
